臺灣臺中地方法院民事判決　99年度勞訴字第86號
原　　　告　邱山芫
原　　　告　張敏杰
原　　　告　詹連鎔
上三人共同　甘龍強律師
訴訟代理人
被　　　告　中部保全股份有限公司
法定代理人　毛志偉
上列當事人間給付薪資等事件，本院於100年3月31日言詞辯論終
結，判決如下：
    主      文
被告應給付原告邱山芫新臺幣壹拾伍萬零玖拾壹元，及自民國九
十九年六月十二日起至清償日止，按週年利率百分之五計算之利
息。
被告應給付原告張敏杰新臺幣貳拾萬壹仟佰玖拾玖元，及自
民國九十九年六月十二日起至清償日止，按週年利率百分之五計
算之利息。
被告應給付原告詹連鎔新臺幣柒萬零肆佰元，及自民國九十九年
六月十二日起至清償日止，按週年利率百分之五計算之利息。
原告其餘之訴均駁回。
訴訟費用由被告負擔十分之七，餘由原告負擔。
本判決得假執行。但被告如各以新臺幣壹拾伍萬零玖拾壹元、貳
拾萬壹仟佰玖拾玖元、柒萬零肆佰元為原告邱山芫、張敏杰
、詹連鎔預供擔保，得免為假執行。
    事實及理由
一、原告起訴主張：
 1、原告等三人自民國（下同）97年起即擔任水利署第三河川局
    所轄大安溪吊神山大峽谷之保全人員，負責人車控管與遊客
    安全暨突發事故之處理。原告邱山芫、張敏杰並為全職人員
    。97年及98年分別由訴外人安泰保全有限公司、中陽保全股
    份有限公司與原告簽訂勞動契約，由各該公司派遣原告擔任
    前述工作，並接受水利署第三河川局之指揮監督。至99 年1
    月1 日起則由被告公司與原告簽訂勞動契約，仍派遣前述地
    點擔任相同之工作。詎被告竟於99年2月28 日通知解雇原告
    ，被告此舉明顯違法，為此提起本件訴訟。
 2、原告邱山芫、張敏杰每天工作8 小時，二週之工作總時數則
    為112小時，已超過勞動基準法第30條第1項所訂每二週工作
    總時數不得超過84小時之規定，就超過部份，被告應依同法
    第24條規定加給工資。是原告邱山芫、張敏杰請求被告給付
    各新臺幣（下同）2,904元之工資。
 3、雇主於徵得勞工同意而於休假日工作者，工資應加倍發給，
    勞動基準法第39條訂有明文。原告邱山芫、張敏杰各有15天
    之例假、休假日工作，以每日工資800 元計算，各得請求被
    告給付12,000元之工資。
 4、兩造勞動契約之期間為99年1月1日起至同年12月31日止。被
    告於99年2月28 日所為終止勞動契約之意思表示既不合法，
    則兩造間勞動契約自仍屬存在，原告仍得本於勞動契約請求
    被告給付99年3月1日起至同年12月31日止之薪資。原告邱山
    芫、張敏杰為全職人員，前述時間內之工作天數為306 日，
    以每日800元薪資計算，得請求之數額為244,800元。又該時
    間內計有46天之休假、例假日，被告應加倍給付36,800元之
    工資。是原告邱山芫、張敏杰得請求之薪資各為281,600 元
    。原告詹連鎔為非全職人員，平均每月工作天數為12日，99
    年3月1日起至同年12月31日止10個月期間之工作天數為120
    天，可請求之薪資數額為96,000元。
 5、並聲明：被告應給付原告邱山芫、張敏杰各296,504 元及
    自起訴狀繕本送達翌日起至清償日止，按週年利率百分之5
    計算之利息，被告應給付原告詹連鎔96,000元及自起訴狀
    繕本送達翌日起至清償日止，按週年利率百分之5 計算之利
    息。
二、被告辯稱：原告於99年2月28 日與訴外人張學燦等人以電話
    向被告為離職之意思表示，並於隔日起即未到職，其請求被
    告給付99年3月1日起至同年12月31日止之薪資，實無理由。
    且原告未依公司規定之日期前辦理離職手續，致使被告於99
    年3月1日需立即調派其他保全人員駐衛執勤，除受有給付調
    派人員薪資之損失外，另3 月份服務費用亦遭水利署第三河
    川局全額扣除等語。並聲明：原告之訴駁回，如受不利
    判決，願供擔保請准宣告免為假執行。
三、下列事實為兩造所不爭執，並經本院採為判決之基礎（見99
    年11月18日筆錄）：
 1、兩造於99年1月1日簽立勞動契約，由被告派遣原告擔任水利
    署第三河川局所轄大安溪吊神山大峽谷之保全人員，負責人
    車控管及遊客安全與突發事件處理。
 2、原告邱山芫、張敏杰為全職人員，原告詹連鎔為非全職人員
    ，兩造原約定全職人員之日薪700元，非全職人員之日薪720
    元。因原告曾反映上開薪資比其先前任職之安泰、中陽公司
    薪水少，兩造於99年3月18日勞資協調後，被告於99年3月25
    日給付2月份薪資時，將原告1、2月薪水按日薪均800元給付
    。
 3、原告3人每日工作時數均8小時。
 4、本件如得請求延時工資及假日工資，兩造同意原告3 人薪資
    均按每日800元、每小時100元計算。
 5、原告三人於99年3月1日有前往系爭工作場所。
四、關於原告邱山芫、張敏杰請求加班費、例假日薪資部分：
    原告邱山芫、張敏杰主張被告短少給付加班費各2,904 元，
    暨其等99年1月、2月休假日工作天數均為11日等情，均為被
    告所不爭執（見100年2月24日、3月31 日筆錄），自屬真實
    。從而，其等請求被告給付加班費各2,904 元，暨依勞動基
    準法第39條規定給付休假日工資各8,800元（計算式：800x1
    1=8800），均有理由。其餘休假日工資之請求部分，則不應
    准許。
五、關於原告請求99年3月1日起至同年12月31日止之薪資部分：
 1、被告辯稱兩造勞動契約業經原告於99年2月28 日自願離職而
    終止，其無給付99年3月1日起至同年12月31日薪資義務等語
    ，無非是以證人張愷元「‧‧我們也透過邱山芫跟被告公司
    講，我們不要做了‧‧」「‧‧我剛才所講，我們透過邱山
    芫說不要做了，是第一通電話」「（你沒有再過去上班，是
    認為2月28日已經表示不繼續做？）是」；證人張學燦「28
    日那天，我們有表示薪資太低不做」之證詞為其依據。然查
    ：
  99年2月28日為星期日，當日共有包括原告在內之3名全職人
    員及5名非全職人員共8人齊聚討論薪資問題，此據原告邱山
    芫陳述明確（見99年9月9日筆錄）。複參酌證人張愷元同時
    證述「邱山芫打電話之前，以及在打電話中，有人提到說這
    樣的薪水還做嗎？有人說不做了，有人沒表態」「當場大家
    聽到這句話，就沒有心要繼續做。我們也透過邱山芫跟被告
    公司講，我們不要做了。當時，是有些人明確說自己不要做
    ，有人說不要做，就大家一起不要做」及證人張學燦「但我
    們的用意不是表示要離職，只是在抗議薪資太低，要求協調
    」之證詞（見99年12月19日筆錄），足徵當時在場之8 位員
    工中，僅部分員工明白表示離職之意思，其餘則未表示意見
    ，並非全體一致均表明離職之意思。證人張愷元首揭證詞中
    所謂「我們透過邱山芫跟被告公司講我們不要做了」應係指
    明白表示離職意思之員工而言，當可認定。而被告既未能舉
    證證明原告三人確屬明白表示離職意思之員工之一，則徒以
    證人首揭證詞遽認原告已於99年2月28 日表明自願離職之意
    思，即難採信。
  又8名員工係因薪資落差而推由領班即原告邱山芫於99年2月
    28日以電話向被告為反應，此據證人張愷元證述「因為上開
    工作地點的保全工作，在被告接手後，薪資和之前安泰公司
    及中陽公司不一樣。經由領班，就是原告邱山芫打電話給公
    司反映」；證人張學燦證稱「當天為了薪資問題，當時被告
    公司無人在場，被告公司和吊神山的保全人員由領班邱山芫
    在大峽谷這邊彼此以電話聯絡」等語明確（見99年12月19日
    筆錄）。足認原告邱山芫與被告電話聯繫之目的自始即與離
    職無關。加以離職一事涉及家庭生計問題，各人均有不同之
    考量，驟然間應無達成共識之可能，則被告辯稱包括原告在
    內之8 名員工授權原告邱山芫為離職之意思表示等語，亦難
    認真實。
  縱上，被告辯稱原告為自願離職等語，尚無可採。此外，被
    告亦未能舉證證明原告有何該當於勞動基準法第11條、第12
    條雇主得終止勞動契約之事由存在，應認原告主張被告99年
    3 月1日終止勞動契約為不合法等語，為真實可採。
 2、按僱用人受領勞務遲延者，受僱人無補服勞務之義務，仍得
    請求報酬；債務人非依債務本旨實行提出給付者，不生提出
    之效力。但債權人預示拒絕受領之意思或給付兼需債權人之
    行為者，債務人得以準備給付之事情，通知債權人以代提出
    ；債權人對於已提出之給付，拒絕受領或不能受領者，自提
    出時起，負遲延責任，民法第487條前段、第235條及第234
    條分別定有明文。次按債權人於受領遲延後，需再表示受領
    之意，或為受領給付作必要之協力，催告債務人給付時，其
    受領遲延之狀態始得認為終了。在此之前，債務人無須補服
    勞務之義務，仍得請求報酬（最高法院92年度台上字第1979
    號判決要旨參照）。查原告於99年3月1日尚有前往工作場所
    提供勞務給付（見前述不爭執事項第5 點），足認原告已將
    準備給付之事情通知被告，但為被告所拒絕，則被告拒絕受
    領後，即應負受領遲延之責，原告無須催告被告受領勞務。
    而被告於受領遲延後，並未再對原告表示受領勞務之意或為
    受領給付作必要之協力，依上開規定及說明，應認被告已經
    受領勞務遲延，並應給付薪資予原告。又被告公司與水利署
    第三河川局間「99年度大安溪吊神山河段河川管理保全作業
    」之契約期間為1年，此為被告所是承（見100年3月31 日筆
    錄），且慣例上，原告每年均係由新得標之保全業者重新聘
    任，則原告主張系爭勞動契約期間為99年1月1日起至99年12
    月31日止，應屬可採。是其等請求被告給付99年3月1日起至
    同年12月31日止共10個月之薪資，於法有據。
 3、原告邱山芫、張敏杰為全職人員，自應以月薪計算99年3月1
    日起至同年12月31日止共10個月之應領薪資，方為允當。原
    告主張以日薪800元及日數306計算，為不可採。查原告二人
    99年1月份應領薪資為21,000 元（包含本俸、職務津貼、全
    勤獎金、伙食津貼、服務獎金、其他津貼），此有被告99年
    8月13日答辯狀所附薪資條為憑。同年2月份應領薪資則為24
    ,000元，並補發1月份薪資3,000元，亦有原告99年8月6日準
    備書狀所附薪資條為憑。準此事實，足認原告邱山芫、張敏
    杰每月應領薪資為24,000元。從而其請求被告各給付薪資24
    0,000元（計算式：24000x10=240000），自屬有據。又99年
    3月1日起原告實際上既未提供勞務給付，則其主張該時段內
    共46天之休假、例假日，被告應加倍給付薪資36,800 元 等
    語，即無理由。
 4、原告詹連鎔為假日班之非全職人員，此為兩造所不爭執（見
    100年1月20日筆錄），且99年1月之上班日為該月之1號、2
    號、3號、9號、10號、16號、17號、23號、24號、30號及31
    號；2月之上班日為該月7號、13號至21號、27號及28號，有
    被告99年8月13 日答辯狀所附打卡紀錄表可稽。觀之原告詹
    連鎔前述上班時間俱為星期六、日或農曆春節之民俗節日，
    則以99年3月1日起至同年12月31日止如附表所示共88日之所
    有星期六、日、放假之紀念日及民俗節日計算其上班天數，
    應屬妥適。原告主張應以每月工作天數12日，合計120 日計
    算，尚無可採。次查原告99年1月份薪資條記載日給720元，
    同年2月份薪資條則記載800元，並補發1月份薪資880元，此
    有兩造分別於99年8月6日、8月13 日提出書狀所附薪資條為
    憑。準此事實，原告主張日薪為800 元，應屬真實可採。從
    而其請求被告給付薪資70,400元（計算式：800x88=70400）
    ，自屬有據。
 5、惟按僱用人受領勞務遲延，受僱人無補服勞務之義務而仍得
    請求報酬。但受僱人因不服勞務所減省之費用或轉向他處服
    勞務所取得或故意怠於取得之利益，僱用人得由報酬額內扣
    除之，民法第487 條定有明文。故僱用人受領勞務遲延雖有
    給付報酬予受僱人之義務，惟為達利益衡平，受僱人因此節
    省之費用、轉向他處服勞務取得之利益及可取得而不取得之
    利益，應許僱用人自受僱人可得之報酬內扣除，以免受僱人
    受有不當利益。經查，原告邱山芫自99年7月12 日起任職源
    民安企業股份有限公司至今，月薪18,000元，此為其所是承
    （見100年2月24日筆錄），期間取得之薪資共101,613元【
    計算式：(5+20/31)x18000=101613，以下計算式元以下四捨
    五入】；原告張敏杰自99年8月17日起至同年10月7日止任職
    財團法人中華知識經濟推廣訓練協會，月薪12,105元，有勞
    工保險局檢送本院之勞工保險被保險人投保資料保在卷可稽
    。此52天之共作期間所能取得之薪資共20,305元（計算式：
    12105x52/31=20305 ）；原告詹連鎔則無向他處服勞務之所
    得，亦有勞工保險局檢送本院之勞工保險被保險人投保資料
    保附卷可查。是原告邱山芫、張敏杰於他處服勞務所取得之
    報酬，均應予扣除。從而原告邱山芫得請求之薪資為138,38
    7元（計算式：000000-000000=138387 ）；原告張敏杰得請
    求之薪資為219,695元（計算式：000000-00000=219695）。
六、縱上，原告邱山芫請求被告給付150,091 元（計算式：2904
    +8800+138387=150091）；原告張敏杰請求被告給付231,399
    元（計算式：2904+8800+219695=231399 ）；原告詹連鎔請
    求被告給付70,400元，及均自99年6月12 日起至清償日止按
    週年利率百分之5 計算之利息，為有理由，應予准許；逾上
    開範圍外之請求，為無理由，應予駁回。
七、本判決原告勝訴部分所命給付金額未逾500,000 元，應依民
    事訴訟法第389條第1項第5 款規定，依職權宣告假執行。又
    被告陳明願供擔保，請准宣告免予假執行，核無不合，爰酌
    定相當擔保金額准許之。
八、訴訟費用負擔之依據：民事訴訟法第79條、第85條第1項前
    段。
中    華    民    國   100    年    4     月    19    日
                  民事第三庭    法  官  鍾貴堯
┌────────────────────────────┐
│附表                                                    │
├──┬──────────────────┬──────┤
│月份│        星期六、日                  │ 民俗節日   │
├──┼──────────────────┼──────┤
│ 3  │ 6、7、13、14、20、21、27、28       │            │
├──┼──────────────────┼──────┤
│ 4  │ 3、4、10、11、17、18、24、25       │5（清明節） │
├──┼──────────────────┼──────┤
│ 5  │ 1、2、8、9、15、16、22、23、29、30 │            │
├──┼──────────────────┼──────┤
│ 6  │ 5、6、12、13、19、20、26、27       │            │
├──┼──────────────────┼──────┤
│ 7  │ 3、4、10、11、17、18、24、25、31   │            │
├──┼──────────────────┼──────┤
│ 8  │ 1、7、8、14、15、21、22、28、29    │            │
├──┼──────────────────┼──────┤
│ 9  │ 4、5、11、12、18、19、25、26       │22（中秋節）│
├──┼──────────────────┼──────┤
│ 10 │ 2、3、9、10、16、17、23、24、30、31│            │
├──┼──────────────────┼──────┤
│ 11 │ 6、7、13、14、20、21、27、28       │            │
├──┼──────────────────┼──────┤
│ 12 │ 4、5、11、12、18、19、25、26       │            │
└──┴──────────────────┴──────┘
正本係照原本作成。
如對本判決上訴，須於判決送達後20日內向本院提出上訴狀。如
委任律師提起上訴者，應一併繳納上訴審裁判費。
中    華    民    國   100    年    4     月    19    日
                                書記官  童淑芬